臺灣高等法院刑事判決　　　　　　　　　　　　　九十三年度交上易字第二三七號
　　上　訴　人
　　即　被　告　乙○○
右上訴人因過失傷害案件，不服臺灣板橋地方法院九十三年度交易字第一一二號，中
華民國九十三年八月五日第一審判決（起訴案號：臺灣板橋地方法院檢察署九十二年
度偵字第一一一一五號），提起上訴，本院判決如左：
    主  文
上訴駁回。
    事  實
一、乙○○於民國（下同）九十二年三月二十八日下午五時五十分許，駕駛車牌號碼
    ＣＥ─六一五二號自用廂型車，沿臺北縣樹林市○○路由樹林往土城方向行駛，
    途經柑園街一段三號前右彎道之際，本應注意汽車行駛時，應注意兩車併行之間
    隔，並隨時採取必要之安全措施，而依當時情形（天候雨、夜間有照明、柏油路
    面無障礙物、視距良好），又無不能注意之情事，竟疏未注意其車右側適有甲○○騎乘車牌號碼ＯＸＤ─六七七號重型機車搭載友人丙○○同向行駛之狀況，並
    疏未注意保持兩車併行之安全間隔，且疏未注意採取偏左或減速行駛等必要安全
    措施，即貿然驅車右彎前進，其車之右側車身乃極接近周車左側把手，致甲○○
    突遇兩車極接近狀況而重心不穩，旋連同機車倒地，其左手肘鷹嘴部﹙尺骨﹚並
    遭蔡車右後輪輾過，因而受有左手肘鷹嘴部﹙尺骨﹚粉碎骨折、頭部外傷併臉部
    撕裂傷﹙共約十公分﹚、臉部及四肢多處挫擦傷、下背挫傷等傷害（甲○○之友
    人丙○○亦連同機車倒地，惟並未受有何等傷害）。乙○○於肇事後即停留於現
    場等候，並於警方據報（未報明肇事人姓名）前來處理時，當場向警員陳明其本
    人為肇事者，而自首並接受裁判。
二、案經甲○○訴由臺北縣政府警察局樹林分局報請臺灣板橋地方法院檢察署檢察官
    向本院聲請簡易判決處刑，本院認不宜逕以簡易判決處刑，改依通常程序審理。
    理  由
一、訊據被告乙○○矢口否認過失傷害犯行，辯稱：伊當時係駕車經過上述右彎道後
    ，始因乘坐於伊車右前座之友人告知，而知悉伊車右後側路旁有告訴人甲○○機
    車倒地之情況，伊係好心下車探查情況，伊車並未擦撞告訴人機車，嗣伊亦僅係
    配合警方處理車禍相關事宜，並無過失傷害之情事云云。惟查：右揭事實，業據
    告訴人甲○○於警詢時、偵查中及本院準備程序時指訴綦詳，核與證人即斯時乘
    坐於告訴人機車後座之乘客丙○○於警詢時及偵查中證述之情節相符，並有診斷
    證明書二份、道路交通事故現場圖一份、道路交通事故報告調查表(一)一份、道路
    交通事故報告調查表(二)一份、臺北縣政府警察局樹林分局道路交通事故補充資料
    表一份、車禍地點暨雙方車輛照片十五幀（含被告提出之車禍地點照片二幀）附
    卷可稽，再觀之被告自承其於本件車禍發生後，旋下車探查告訴人情況，嗣更隨
    同據報前來處理車禍之警員錄製警詢筆錄、道路交通事故現場圖、道路交通事故
    報告調查表、道路交通事故補充資料表等情，及其於警詢時自承見告訴人受傷倒
    地即請機車乘客撥打一一九電話，於派出所警員抵達現場時，並向警員報案等語
    。再再非好心義助騎車跌倒之人，應有之舉措，益見本件告訴人指訴之情節確與
    事實相符，被告前開辯解，則屬事後推托之詞，委無足採。至公訴意旨雖依告訴
    人指訴內容而認被告當時係駕車擦撞告訴人機車云云，然依告訴人就此部分先後
    指訴內容觀之，其於警詢時原指稱：「‧‧‧就是自用小貨車（指被告所駕駛之
    上開自用廂型車）的右前保險桿和我機車的左手發生碰撞‧‧‧」云云（參見臺
    灣板橋地方法院檢察署九十二年度偵字第一一一一五號偵查卷第八頁背面），嗣
    於偵查中則泛稱：「‧‧‧廂型車（指被告所駕駛之上開自用廂型車）從我左後
    方轉彎過來，有擦撞到我機車把手‧‧‧」云云（參見同前偵查卷第四五頁），
    迨本院行準備程序時竟又改稱：「‧‧‧他（指被告）車的右前方副駕駛座車門
    有輕微擦撞到我機車左邊把手‧‧‧」云云（見原審九十三年六月十四日準備程
    序筆錄第四頁），告訴人對於被告所駕駛上開自用廂型車究竟係何位置撞及其機
    車之重要關鍵事項，先後指訴情節竟有歧異矛盾，其此部分指訴內容是否與事實
    相符，已非無疑，再參諸證人丙○○迭於警詢時及偵查中一再證述當時雙方車輛
    極為接近，但無法確定雙方車輛有否發生擦撞等語（參見同前偵查卷第十三頁、
    第四四頁背面），而卷附臺北縣政府警察局樹林分局道路交通事故補充資料表亦
    載明「Ａ車（指被告所駕上開自用廂型車）無明顯之車損」等語，且卷附車損照
    片更無法顯示二車相關位置確有何等擦撞痕跡，在在顯示告訴人所指二車有發生
    擦撞一事，是否確與實情相符，容有產生合理懷疑之餘地，本院因認告訴人關於
    逾越兩車極為接近之擦撞指訴部分，尚無從為認定本案肇事之基礎，是公訴意旨
    逕認被告當時係駕車擦撞告訴人機車云云，容有誤會，而臺北省臺北縣區車輛行
    車事故鑑定委員會及臺灣省車輛行車事故覆議鑑定委員會依告訴人此部分指訴情
    節研判被告係超車時擦撞告訴人機車云云，亦有誤會，均併此敘明。另被告雖辯
    稱上開車禍地點柏油路旁有破損情形，告訴人機車應係誤入該破損路面，始重心
    不穩而連同機車倒地受傷云云，惟被告此部分所辯，核與告訴人指訴及證人丙○○證詞內容完全不符，其是否足以動搖前揭各該積極證據之證明力，已非無疑，
    且告訴人機車倒地處距離被告所指之上開柏油路面破損處約有十公尺之遠，二者
    之間之路面上並無何等刮地痕跡，有上開道路交通事故現場圖及車禍現場照片在
    卷可佐，而告訴人機車於車禍發生前之時速僅約為二十公里一節，復據告訴人與
    證人丙○○一致陳明在卷（參見同前偵查卷第七頁背面、第十二頁背面），再佐
    以告訴人斯時連同機車倒地後，其左手肘鷹嘴部﹙尺骨﹚旋遭蔡車右後輪輾過，
    而受有左手肘鷹嘴部﹙尺骨﹚粉碎骨折之傷害等情，足見告訴人確係於行經被告
    所指上開柏油路面破損處約十公尺後始連同機車倒地受傷，被告辯稱告訴人機車
    係因誤入該破損路面而重心不穩而倒地受傷云云，殊無憑以認定本件各該積極證
    據之證明力有何產生合理懷疑之餘地；至被告所述當時乘坐於其車右前座之友人
    宋美蓉（已移居美國）雖以信函說明：「‧‧‧因你聽到我說有人跌倒，在基於
    好心之下，下車看看是否有人受傷，以便協助‧‧‧」云云（參見同前偵查卷第
    四八頁），惟被告友人宋美蓉僅以寄送信函方式陳述案情，並未到庭接受交互詰
    問以檢驗其此部分陳述內容之可信性（宋女於信函中已陳明無法到庭作證），其
    此部分所陳內容是否堪予採信，已非無疑，再經本院核諸其此部分抗辯，悉與前
    揭各該積極證據所顯示之客觀情況不符，自難認其此部分所陳內容與實情相符，
    亦無從為有利被告之認定，附此敘明。綜上所述，本件被告駕車行經肇事地點之
    際，疏未注意其車右側適有告訴人機車同向行駛之狀況，又疏未注意保持兩車併
    行之安全間隔，且疏未注意採取偏左或減速行駛等必要安全措施，即貿然驅車
    右彎前進，致告訴人突遇兩車極接近狀況而重心不穩連同機車倒地，告訴人左手
    肘鷹嘴部﹙尺骨﹚且遭蔡車右後輪輾過，因而受有如事實欄所載之傷害等節，應
    堪以認定。
二、按汽車（含機車）行駛時，駕駛人應注意車前狀況及兩車併行之間隔，並隨時採
    取必要之安全措施，道路交通安全規則第九十四條第三項定有明文；被告為汽車
    駕駛人，自應熟諳上開規定，並能注意及之，依當時天候、道路狀況，又無不能
    注意之情形，於駕駛汽車行至肇事地點之際，既疏未注意其車右側適有告訴人機
    車同向行駛之狀況，又疏未注意保持兩車併行之安全間隔，且疏未注意採取偏左
    或減速行駛等必要安全措施，即貿然驅車右彎前進，以致肇事，造成告訴人受有
    前開傷害，其駕駛行為顯有過失，且該等過失行為與告訴人等之傷害間，亦顯有
    相當因果關係。綜上所述，本案事證已臻明確，被告犯行洵堪認定。
三、核被告所為，係犯刑法第二百八十四條第一項前段之過失傷害罪。被告於肇事後
    即停留於現場，俟警方據報前來尚未發覺其犯罪前，主動向警方陳明其本人為肇
    事者，而接受裁判等節，業據其供明在卷，並有交通事故駕駛人是否自首調查表
    一份在卷足憑，堪認被告確有對於未發覺之上開犯罪自首而受裁判之情事，應依
    刑法第六十二條規定減輕其刑。原審因認被告犯過失傷害罪，事證明確，爰引刑
    法第二百八十四條第一項前段、第六十二條、第四十一條第一項前段，罰金罰鍰
    提高標準條例第一條前段、第二條規定，另審酌被告素行狀況（無前科，有臺灣
    高等法院檢察署刑案紀錄簡覆表一份在卷可稽）、犯罪所生危害、犯罪後猶飾詞
    狡辯態度不佳等一切情狀，量處有期徒刑二月，並諭知易科罰金折算標準，認事
    用法，均無違誤，量刑亦屬妥適，被告上訴意旨仍執原審抗辯之陳詞，否認駕車
    肇事，為無理由，自應予駁回。
據上論斷，應依刑事訴訟法第三百六十八條，判決如主文。
本案經檢察官謝英民到庭執行職務。
中　　　 華　 　　民　 　　國　  九十三　　年　　十一　　月　 二十六　　日
                                 臺灣高等法院交通法庭
                                    審判長法  官  楊　照　男
                                          法  官  王　詠　寰
                                          法  官  江　振　義
右正本證明與原本無異。
不得上訴。
                                          書記官  劉　文　美
中　　　華　　　民　　　國　　九十三　　年　　 十一 　　月　　 三十 　　日
附錄本案論罪科刑法條全文：
中華民國刑法第二百八十四條：
因過失傷害人者，處六月以下有期徒刑、拘役或五百元以下罰金，致重傷者，處一年
以下有期徒刑、拘役或五百元以下罰金。
從事業務之人，因業務上之過失傷害人者，處一年以下有期徒刑、拘役或一千元以下
罰金，致重傷者，處三年以下有期徒刑、拘役或二千元以下罰金。
